【裁判字號】    97,訴,3173
【裁判日期】    971205
【裁判案由】    違反毒品危害防制條例
【裁判全文】
臺灣彰化地方法院刑事判決              97年度訴字第3173號
公  訴  人  臺灣彰化地方法院檢察署檢察官
被      告  甲○○
上列被告因毒品危害防制條例案件，經檢察官提起公訴（97年度
毒偵字第3916號），被告於準備程序中自白犯罪，本院行簡式審
判程序，判決如下：
    主  文
甲○○施用第一級毒品，累犯，處有期徒刑拾壹月。
    事實及理由
一、犯罪事實：
  (一)甲○○前因施用毒品，經強制戒治1年，於民國（下同）90
    年6月7日停止執行出所，所餘戒治期間並付保護管束，迄於
    90年11月15日保護管束期滿未經撤銷而視為執行完畢。於強
    制戒治執行完畢釋放後5年內，於92年1月12日起至同年4
    月4日連續施用毒品，經本院以92年度訴字第947號判決，處
    有期徒刑8月確定，入監執行後，於93年8月31日執行完畢。
    又自94年10月間某日起至95年2月9日連續施用毒品案件，
    經本院以95年度訴字第592號，判處有期徒刑10月確定，入
    監執行後，於96年6月30日執行完畢（構成累犯）。又於
    97年4月25日施用第一級毒品海洛因，97年6月19日經本院97
    年度訴字第1776號判決處有期徒刑10月（尚未執行）。
  (二)甲○○明知自己有毒品前案未執行，仍不知收斂，基於施
    用第一級毒品之犯意，於97年8月28日上午8時許，在其位於
    彰化縣線西鄉○○村○○路○段111號住所，施用第一級毒品
    海洛因1次。嗣因受通知定期驗尿，拒不配合到場受驗，於
    97年8月30日中午12時30分許，為警持臺灣彰化地方法院檢
    察署檢察官強制到場（強制採驗尿液）許可書，由警方將甲
    ○○帶回警局製作筆錄並驗尿，結果呈「可待因及嗎啡」陽
    性反應。
二、認定事實之證據及理由：
  (一)被告於本院審理中之自白。
  (二)彰化縣警察局和美分局委託檢驗尿液代號與真實姓名對照認
    證單。證明被告97年8月30日接受採尿送驗之事實。
  (三)詮昕科技股份有限公司濫用藥物尿液檢驗報告書，證明被告
    驗尿呈現「嗎啡、可待因」之陽性反應。按行政院衛生署管
    制藥物管理局93年7月16日管檢字第0930006199號函示意見
    ：「依據Clark's Analysis of Drugs and Poisons一書第
    三版之記載：... 第一級毒品海洛因亦可代謝成嗎啡，且海
    洛因常見含有少量6-乙醯可待因雜質成分，該成分可代謝為
    可待因及嗎啡。... 」（參照行政院衛生署管制藥品管理局
    發行「濫用藥物檢驗相關解釋彙編」P.14）故可證明被告因
    施用海洛因而同時檢出「可待因、嗎啡」陽性反應。
  (四)不再送觀察勒戒之理由：
    按毒品危害防制條例於92年7月9日修正公布，自93年1月9日
    施行，其中第20條、第23條將施用毒品之刑事處遇程序，區
    分為「初犯」及「五年內再犯」、「五年後再犯」。依其立
    法理由之說明：「初犯」，經觀察、勒戒或強制戒治後，應
    為不起訴處分或不付審理之裁定；經觀察、勒戒或強制戒治
    執行完畢釋放後，「五年內再犯」者，因其再犯率甚高，原
    實施之觀察、勒戒及強制戒治既已無法收其實效，爰依法追
    訴或裁定交付審理。至於經觀察、勒戒或強制戒治執行完畢
    釋放後，「五年後再犯」者，前所實施之觀察、勒戒或強制
    戒治已足以遮斷其施用毒品之毒癮，為期自新及協助其斷除
    毒癮，仍適用「初犯」規定，先經觀察、勒戒或強制戒治之
    程序。從而依修正後之規定，僅限於「初犯」及「五年後再
    犯」二種情形，始應先經觀察、勒戒或強制戒治程序。倘被
    告於五年內已再犯，經依法追訴處罰，縱其第三次（或第三
    次以上）再度施用毒品之時間，在初犯經觀察、勒戒或強制
    戒治執行完畢釋放五年以後，已不合於「五年後再犯」之規
    定，且因已於「五年內再犯」，顯見其再犯率甚高，原實施
    觀察、勒戒或強制戒治，已無法收其實效，即應依該條例第
    10條處罰（最高法院95年度第7次刑事庭會議決議參照）。
    本件被告前因施用毒品案件，受強制戒治後，於90年6月7日
    停止執行出所，所餘戒治期間並付保護管束，迄於90年11月
    15日保護管束期滿未經撤銷而視為執行完畢。又於強制戒治
    執行完畢釋放後5年內，於92年1月12日起至同年4月4日連
    續施用毒品（本院92年度訴字第947號判決）；又自94年
    10月間某日起至95年2月9日連續施用毒品（95年度訴字第
    592號判決），有卷附臺灣高等法院被告前案紀錄表可稽。
    被告既曾於「五年內再犯」，且經法院判處罪刑確定，其又
    於97年8月28日施用毒品，即非屬該條例第20條第3項所定「
    五年後再犯」之情形，仍應論以毒品危害防制條例第10條第
    1項之施用第1級毒品罪。
  (五)被告自白核與事實相符，足堪採信。本件事證明確，被告施
    用第一級毒品犯行，已可認定。
三、論罪科刑：
  (一)核被告所為，係犯毒品危害防制條例第10條第1項之施用第
    一級毒品罪。被告持有毒品低度行為，應為施用之高度行為
    所吸收，不另論罪。
  (二)被告有犯罪事實欄所示之前科執行經過，此有台灣高等法院
    被告全國前案紀錄表乙紙附卷可稽，其受此有期徒刑執行完
    畢後，五年以內再犯有期徒刑以上之罪，應依累犯規定加重
    其刑。被告係因受警方第一次通知驗尿不到，經警方申請強
    制驗尿許可書，前往被告家中使用強制力帶回，被告雖然在
    警方驗尿成果出來以前自首施用毒品，但毒品案件重在驗尿
    證據，被告既已被警方使用強制力採尿，即使被告不自首，
    警方一樣得以偵辦之，故被告自首欠缺悔過誠意，不予減刑
    。
  (三)量刑審酌：被告自早年就有多項前科，素行不佳，近年來不
    斷涉入吸毒犯行，毒品害人不淺，被告顯無悔悟。又被告自
    述已婚有二個小孩，父親健在，太太屢次勸阻被告戒毒無效
    等情，毒品是家破人亡的不歸路，被告既有家庭負擔，但一
    再吸毒，令家人傷心絕望，然犯罪後坦承犯行，態度尚可等
    一切情狀，量刑如主文。
四、適用法律：
  (一)刑事訴訟法第273條之1第1項、第310條之2、第454條第1項
    。
  (二)毒品危害防制條例第10條第1項、刑法第11條前段、第47條
    第1項。
本案經檢察官王元郁到庭執行職務。
中    華    民    國    97    年    12   月    5     日
                  刑事第四庭     法  官  葉明松
以上正本證明與原本無異。
如不服本判決應於收受判決後10日內向本院提出上訴書狀，並
應敘述具體理由。其未敘述上訴理由者，應於上訴期間屆滿後
20日內向本院補提理由書(均須按他造當事人之人數附繕本)
「切勿逕送上級法院」。
中    華    民    國    97    年    12   月    5     日
                                 書記官  施秀青
附錄本案論罪法條：
毒品危害防制條例第10條
施用第一級毒品者，處6月以上5年以下有期徒刑。
施用第二級毒品者，處 3 年以下有期徒刑。


司法院資訊處製作；財團法人民間司法改革基金會備份。
